臺灣高等法院高雄分院民事判決　　　　 99年度上易字第253號
上　訴　人　林國華
訴訟代理人　林石猛律師
　　　　　　張宗琦律師
被上訴人　　財政部國有財產局臺灣南區辦事處
法定代理人　李政宗
訴訟代理人　劉諺璟
上列當事人間請求讓售國有土地事件，上訴人對於民國99年8 月
5 日臺灣高雄地方法院98年度訴字第1670號第一審判決提起上訴
，本院於100 年1 月26日言詞辯論終結，判決如下：
    主  文
上訴駁回。
第二審訴訟費用由上訴人負擔。
    事實及理由
一按於二審為訴之變更或追加，非經他造同意，不得為之。但擴
  張或減縮應受判決事項之聲明者，不在此限，民事訴訟法第44
  6 條第1 項但書、第255 條第1 項第3 款定有明文。本件上訴
  人於本院原聲明：(一)原判決廢棄；(二)被上訴人應就上訴人申請
  讓售高雄市○○區○○段一小段992-3 、992-6 、992-8 、99
  2-9 、992-10、992-11地號土地共141 平方公尺之所有權要約
  為承諾，並依法按第1 次公告現值即每平方公尺新臺幣（下同
  ）6506元計價等語（見本院卷第50頁至第51頁），嗣於言詞辯
  論期日變更聲明為：(一)原判決廢棄；(二)被上訴人應就上訴人申
  請讓售高雄市○○區○○段一小段992-3 、992-6 、992-8 、
  992-9 、992-10、992-11地號土地共141 平方公尺之所有權要
  約為承諾，並依法按第1 次公告現值即每平方公尺3414.6元計
  價等語（見本院卷第124 頁），乃屬減縮應受判決事項之聲明
  ，依上開規定，自應准許。
二上訴人起訴主張：訴外人即上訴人之父林松號於民國35年10月
  1 日起即設籍並居住在當時門牌號碼高雄市新興區新生里1 鄰
  竹圍二巷29號房屋（嗣於42年6 月1 日該址調整為泰明里8 鄰
  竹圍二巷35號，下稱系爭房屋），且自35年間起占有使用荒地
  包含高雄市○○區○○段一小段992 之3 地號國有土地面積14
  1 平方公尺（下稱系爭土地）建有農、豬、羊舍，並共用上開
  門牌號碼。嗣於50年7 月間，因拆除系爭房屋，林松號於原地
  改建門牌號碼編為玉竹一街43號之新屋，並將戶籍遷至該處，
  雖日後門牌號碼歷有更易，迄上訴人現居之中山一路10之7 號
  房屋，均在林松號本籍占用系爭土地之範圍內，未曾中斷。上
  訴人乃檢具文件向被上訴人申請讓售系爭土地，竟遭被上訴人
  拒絕。被上訴人卻將鄰近系爭土地其他土地出售與訴外人蔡玉
  鬱等人，被上訴人於本件以締約自由為由，任意拒絕讓售系爭
  土地與上訴人，自與民法第184 條第1 項後段故意以背於善良
  風俗之方法加損害於他人、第2 項違反保護他人之法律規定有
  違，並有同法第148 條所定行使權利違反誠實信用原則及濫用
  之疑慮。為此，爰依國有財產法第52條之2 規定，提起本件訴
  訟等語。求為判決：被上訴人應就上訴人申請讓售之系爭土地
  共141 平方公尺之所有權要約為承諾，並依法按第1 次公告現
  值即每平方公尺6,506 元計價。（原審為上訴人敗訴之判決，
  經上訴人聲明不服）於本院聲明：(一)原判決廢棄；(二)被上訴人
  應就上訴人申請讓售高雄市○○區○○段一小段992-3 、992-
  6 、992-8 、992-9 、992-10、992-11地號土地共141 平方公
  尺之所有權要約為承諾，並依法按第1 次公告現值即每平方公
  尺3414.6元計價。
三被上訴人則以：上訴人申請讓售之系爭土地乃為國有，依國有
  財產法第52條之2 及其補充規定，未課主管機關有強制締約之
  義務，被上訴人乃有依國家資源分配、國家整體情勢而為適當
  審查並決定核准與否之裁量權；另上訴人雖分別於93年、94年
  檢具資料承購系爭土地，惟經實地勘查結果，上訴人係在系爭
  土地上建造使用門牌號碼中山一路10之7 號、玉竹一街34巷8
  號、玉竹一街20巷13之1 號磚造平房、鐵皮屋、棚架等地上物
  ，而玉竹一街20巷11號門牌（66年8 月1 日自玉竹一巷43號整
  編而來）最早有人設籍時間為50年7 月14日，而中山一路10之
  7 號門牌於93年1 月8 日初編，玉竹一街34巷8 號門牌於81年
  7 月22日初編、玉竹一街20巷13之1 號門牌則於90年3 月 6日
  初編，俱均與玉竹一街20巷11號門牌或整編前之竹圍二巷29號
  門牌無任何關聯，自難證明上訴人自35年間起就系爭國有土地
  即有供建築、居住使用至今事實，不符國有財產法第52條之2
  讓售規定等語置辯。於本院聲明如主文所示。
四兩造所不爭執之事項：
(一)系爭土地登記為中國民國所有，被上訴人為管理機關，面積為
  141 平方公尺，其上門牌設有高雄市○○區○○里○○○路10
  之7 號、玉竹一街34巷8 號及玉竹一街20巷13之1 號房屋。
(二)上訴人之父林松號於35年10月1 日起設籍並居住在門牌號碼為
  高雄市新興區新生里1 鄰竹圍二巷29號之系爭房屋，嗣於42年
  6 月1 日該址調整為同區泰明里8 鄰竹圍二巷35號；林松號於
  50年間，另建門牌號碼為高雄市○○區○○里○○○街43號之
  新屋，並於50年7 月14日將戶籍遷至該處並居住（林松號為該
  戶最早設籍者），該址於66年8 月1 日整編為同區○○里○○
  ○街20巷11號。
(三)上訴人現設籍並居住於高雄市○○區○○里○○○路10之7 號
  ，該門牌號碼係於93年1 月8 日初編，無整、改編資料，於93
  年1 月12日有人設籍；同區○○○街34巷8 號房屋門牌係於81
  年7 月22日初編，無整、改編資料，於91年6 月17日有人設籍
  ；玉竹一街20巷13之1 號門牌係於90年3 月6 日初編、玉竹一
  街20巷11號門牌係於50年7 月14日初編。
(四)蔡永南、陳慎德出具之切結證明書證明上訴人家族長期居住於
  門牌號碼高雄市新興區○○○街20巷11號，乃坐落本市○○區
  ○○段一小段1020地號土地，且該房屋及土地現登記為訴外人
  薛殿啟、薛怡芬所有。
(五)被上訴人曾因上訴人以各種方式占用系爭土地供居住，而以竊
  佔罪提告，經高雄地檢署檢察官以94年度偵字第26204 號處分
  不起訴確定在案。
(六)系爭土地分割為高雄市○○區○○段一小段992-3 、992-6 、
  992-8 、992-9 、992-10、992-11地號土地，其中992-11地號
  土地供上訴人堆置雜物並與上訴人單獨使用之992-8 地號土地
  相連，公眾無法通行；992-3 地號土地北側現為上訴人之停車
  庫及工具間，並有菩提樹；且992-9 地號土地為高雄市○○區
  ○○里○○○路10之7 號房屋所在（由上訴人設籍居住），另
  992-10地號土地為玉竹一街34巷8 號房屋所在（由上訴人配偶
  設籍居住）、992-6 地號土地為玉竹一街20巷13之1 號房屋所
  在（由上訴人長子設籍居住）。
五協商整理兩造爭點如下：上訴人是否合於國有財產法第52條之
  2 所規定得申購系爭土地之資格？若是，被上訴人就系爭國有
  土地之申請讓售案裁量予以拒絕之原因為何？是否違反民法第
  184 條第1項後段或同條第2 項、同法第148 條規定？
六按非公用財產類之不動產於35年12月31日以前已供建築、居住
  使用至今者，其直接使用人得於104 年1 月13日前，檢具有關
  證明文件，向財政部國有財產局或所屬分支機構申請讓售。經
  核准者，其土地面積在5 百平方公尺以內部分，得按第一次公
  告土地現值計價，為國有財產第52條之2 所明定。亦即申請讓
  售國有土地者，乃需檢具於35年12月31日以前已供建築、居住
  之證明文件。次按上開所指有關證明文件，乃限於35年12月31
  日以前，國有土地上所設建物已設籍之證明文件、起課之房屋
  稅籍證明書、使用國有土地之證明文件（如依法院判決書、地
  方政府公告之都市計畫現況圖等資料查有反證者，不予採認）
  、法院核發之謄本、35年初次設籍登記申請書、相關機關證明
  於35年12月31日以前即已存在之寺廟或教堂輔以當地耆老出具
  之書面證明、非僅轉述第三人（例如當地里長、耆老等）證明
  之鄉鎮公所等機關出具之時間證明文件、經法院暨當地鄉鎮公
  所於89年1 月14日以前依法公認監證之89年1 月14日以前所立
  買賣契約書、切結書，為辦理國有財產法第52條之2 讓售案件
  補充規定第4 條所明文列舉。至讓售之國有土地範圍始由執行
  機關就現場實際使用之範圍以勘查表審認，此觀諸辦理國有財
  產法第52條之2 讓售案件注意事項第4 條，及辦理國有財產法
  第52條之2 讓售案件補充規定第1 條之規定自明。易言之，申
  請讓售國有土地者需先行提出上開規定之證明文件，國有財產
  局始就申購者所現場實際使用之範圍予以核定讓售範圍，非謂
  國有財產局於申購者未能提出證明文件時，猶需至現場審認申
  購者是否為實際直接使用人。
七經查：
(一)上訴人曾於93、94年間向被上訴人申請讓售系爭土地，而系爭
  土地登記為中國民國所有，被上訴人為管理機關，面積為141
  平方公尺，其上門牌設有高雄市○○區○○里○○○路10之7
  號、玉竹一街34巷8 號及玉竹一街20巷13之1 號房屋，惟被上
  訴人分別於95年1 月25日、96年10月16日、98年6 月9 日函覆
  上訴人不符申購規定，並檢還其申購文件一節，為兩造所不爭
  執（見本院卷第58頁、第81頁），並有被上訴人95年1 月25日
  臺財產南處字第0950001934號、96年10月16日臺財產南處字第
  0965003271號、98年6 月9 日臺財產南處字第0985001010號函
  等影本、98年9 月25日臺財產南處字第0980013919號函在卷可
  稽（見原審卷第14頁至第15頁、第111 頁、本院卷第99頁），
  足認上訴人係向被上訴人申請讓售國有土地，自需提出前揭辦
  理國有財產法第52條之2 讓售案件補充規定第4 條所明文列舉
  之證明文件之1 ，供被上訴人審核認定。
(二)上訴人之父林松號於35年10月1 日起設籍並居住在門牌號碼為
  高雄市新興區新生里1 鄰竹圍二巷29號之系爭房屋，該址嗣於
  42年6 月1 日調整為同區泰明里8 鄰竹圍二巷35號；又林松號
  於50年間，另建門牌號碼為高雄市○○區○○里○○○街43號
  之新屋，並於50年7 月14日將戶籍遷至該處並居住（林松號為
  該戶最早設籍者），該址於66年8 月1 日整編為同區○○里○
  ○○街20巷11號，亦即該門牌係於50年7 月14日初編；且上訴
  人現設籍並居住於高雄市○○區○○里○○○路10之7 號，該
  門牌號碼係於93年1 月8 日初編，無整、改編資料，於93年1
  月12日有人設籍，至同區○○○街34巷8 號房屋門牌係於81年
  7 月22日初編，無整、改編資料，於91年6 月17日有人設籍，
  至同區○○○街20巷13之1 號門牌係於90年3 月6 日初編等節
  ，為兩造所不爭執（見本院卷第58頁、第81頁），並有戶籍謄
  本、高雄市新興區戶政事務所93年10月26日高市新戶二字第09
  30005086號、95年1 月12日高市新戶二字第0950000190號、94
  年5 月18日高市新戶二字第0940002228號函等在卷可憑（見原
  審卷第9 頁至第12頁、第84頁至第85頁、臺灣高雄地方法院檢
  察署94年偵字第26204 號偵查卷第61頁），再佐以蔡永南、陳
  慎德出具之切結證明書證明上訴人家族長期居住於門牌號碼高
  雄市新興區○○○街20巷11號，乃坐落本市○○區○○段一小
  段1020地號土地，且該房屋及土地現登記為訴外人薛殿啟、薛
  怡芬所有。及系爭土地分割為高雄市○○區○○段一小段992-
  3 、992-6 、992-8 、992-9 、992-10、992-11地號土地，其
  中992-11地號土地供上訴人堆置雜物並與上訴人單獨使用之99
  2-8 地號土地相連，公眾無法通行；992-3 地號土地北側現為
  上訴人之停車庫及工具間，並有菩提樹；且992-9 地號土地為
  高雄市○○區○○里○○○路10之7 號房屋所在（由上訴人設
  籍居住），另992-10地號土地為玉竹一街34巷8 號房屋所在（
  由上訴人配偶設籍居住）、992-6 地號土地為玉竹一街20巷13
  之1 號房屋所在（由上訴人長子設籍居住）等情，亦為兩造所
  不爭執（見本院卷第58頁、第81頁、第85頁至第86頁），復有
  蔡永南、陳慎德出具之切結證明書、同區○○里○○○街20巷
  11號建物登記第二類謄本、本市○○區○○段一小段1020地號
  土地登記第二類謄本在卷可據（見原審卷第28頁、第29頁、第
  86頁至第87頁），足認現設於系爭土地上之建物為門牌號碼高
  雄市○○區○○里○○○路10之7 號、玉竹一街34巷8 號、玉
  竹一街20巷13之1 號房屋，而該3 戶門牌初編日期分別為93年
  1 月8 日、81年7 月22日、90年3 月6 日，均非於35年12月31
  日前即由上訴人或其父林松號建築居住所設籍之處，而上訴人
  之父林松號最早於35年10月1 日起設籍之系爭房屋，則係坐落
  於本市○○區○○段一小段1020地號土地。
(三)證人陳慎德、孫華瑞、蔡永南、尤振福及劉知高（下稱陳慎德
  等5 人）曾於95年1 月13日前往臺灣高雄地方法院檢察署證述
  ：該署檢察官於94年12月20日至系爭土地履勘時所拍攝現況建
  物係光復後才有，其等僅知光復時上訴人之父蓋有豬舍，與現
  況不同等語（見該署94年偵字第26204 號偵查卷第81頁）；佐
  以高雄市新興區公所94年4 月21日高市新區民字第0940002681
  號證明書所附地方耆老即陳慎德等5 人於94年4 月8 日出具之
  切結證明書記載：上訴人現使用之高雄市○○區○○里○○○
  路10之7 號房屋，與玉竹一街34巷8 號、20巷11號房屋兩地相
  連，該處原為田地，上訴人父母於35年前即在此農耕，留有田
  畦路徑供社區大眾通行，上訴人之父於49年建造之房屋，即門
  牌玉竹一街34巷8 號、20巷11號，自69年起才由上訴人接手，
  上訴人之家族已在該處生活近50餘年，且長期居住於門牌高雄
  市○○區○○里○○○街20巷11號之土地上，又該土地上本無
  建物，只有無門牌之農舍，做為農耕農牧之用等語（見同上卷
  第63頁、第68頁至第72頁、原審卷第27頁至第29頁）；又重測
  前高雄市新興區○○○段455 、456 地號土地，即現本市○○
  區○○段一小段1020、1021地號土地原為林松號所有，另林松
  號就坐落本市○○區○○段一小段1020地號土地上門牌高雄市
  新興區○○里○○○街20巷11號房屋係於49年6 月18日裝置自
  來水（門牌高雄市○○區○○里○○○街20巷13號則由林國華
  於91年7 月8 日裝置），及系爭土地在本市○○區○○段一小
  段地籍圖謄本上呈巷道式狹長穿越2 條主幹道間長方形區域社
  區中心之形狀，有該2 筆土地之所有權狀、臺灣省自來水股份
  有限公司第七區管理處高雄服務所94年6 月20日台水七高服服
  字第09400031170 號書函、地籍圖謄本在卷可稽（見原審卷第
  16頁至第17頁、第106 頁、上揭偵查卷第60頁），足認陳慎德
  等5 人係確認上訴人之父林松號於系爭土地上有與其自有之土
  地併為耕作，且將系爭土地部分供田畦間通路使用，另先於35
  年10月1 日設籍前在本市○○區○○段一小段1020地號土地上
  搭建農舍（豬舍）做為農耕農牧之用，光復後才於49年間改建
  豬舍為住宅，並申請裝置自來水，至系爭土地在光復後何時始
  建有門牌號碼高雄市○○區○○里○○○路10之7 號、玉竹一
  街34巷8 號、玉竹一街20巷13之1 號房屋，則不知悉，且未曾
  證述林松號曾於35年12月31日以前在系爭土地建築或居住。易
  言之，證人所述林松號使用自有土地及系爭土地之情形，乃與
  前述戶籍設籍、變動及裝置自來水情形相符，亦即林松號最早
  於35年10月1 日起設籍之系爭房屋，係坐落於本市○○區○○
  段一小段1020地號土地，非系爭土地，而系爭土地上之建物及
  系爭房屋應為49年後所建，且無從確認於35年12月31日前即已
  建築。
(四)綜上，上訴人所提出設籍在系爭土地之戶籍謄本、高雄市新興
  區戶政事務所函文等證明文件，並未能證明於35年12月31日以
  前即已供其建築、居住；雖另提出早於35年10月1 日起設籍之
  系爭房屋卻坐落於鄰地，即本市○○區○○段一小段1020地號
  土地，及於49年6 月18日裝置自來水之所在亦係坐落此鄰地上
  之系爭房屋，並非系爭土地上現有之建物；且鄉鎮公所等機關
  出具之時間證明文件即高雄市新興區公所94年4 月21日高市新
  區民字第0940002681號證明書係以第三人即當地耆老陳慎德等
  5 人出具之切結證明書為憑，而該等證明書及當地耆老之證詞
  復未證明林松號曾於35年12月31日以前在系爭土地建築或居住
  。則揆諸首揭說明，因申請讓售國有土地者，需檢具於35年12
  月31日以前已供建築、居住之證明文件，職故，被上訴人主張
  係因上訴人所提出之有關證明文件均未能證明其自35年間起就
  國有系爭土地即有供建築、居住使用至今事實，不符國有財產
  法第52條之2 讓售規定，始予以拒絕其申購案等語，顯合於前
  揭法令，自屬可採。
八至上訴人主張：上訴人已依「辦理國有財產法第52條之2 讓售
  案件注意事項」、「辦理國有財產法第52條之2 讓售案件補充
  規定」提出已繼承系爭房屋證明、切結書、系爭房屋於35年12
  月31日前使用系爭土地之證明、臺灣高雄地方法院檢察署94年
  度偵字第26204 號不起訴處分書，而被上訴人查無其他反證得
  以證明上訴人上開舉證與事實不符，上訴人乃符合國有財產法
  第52條之2 申請讓售之資格，被上訴人不得以其有締約之自由
  拒絕讓售系爭土地與上訴人，否則其同意讓售系爭土地鄰近土
  地與第三人而拒絕上訴人即屬違反平等原則、民法第148 條、
  第184 條第1 項後段、第2 項之規定，法院亦應實質審查上訴
  人得否依法申購等語，並請求傳訊證人陳建宏、蔡永男、陳慎
  德，以證明上訴人之父於35年12月31日以前即使用系爭土地。
  惟查：
1.上訴人提出於35年10月1 日起設籍之系爭房屋係坐落於本市○
  ○區○○段一小段1020地號土地，並非系爭土地，而陳慎德等
  5 人出具之切結證明書復未證明林松號曾於35年12月31日以前
  在系爭土地建築或居住，該等相關證明文件並不符國有財產法
  第52條之2 申請讓售國有土地之要件，業如前述，自無從以上
  訴人已繼承系爭房屋而認定已符合申購系爭土地之資格。
2.臺灣高雄地方法院檢察署於95年3 月20日以94年度偵字第2620
  4 號處分書，對上訴人就經告訴及移送竊佔系爭土地行為為不
  起訴處分，乃係依據證人陳慎德等5 人之證述、66年9 月13日
  設籍之戶籍謄本、臺灣省自來水股份有限公司第七區管理處高
  雄服務所台水七高服服字第09400031170 號書函、高雄市新興
  區○○○段455 、456 地號土地所有權狀，認定上訴人之父林
  松號自35年起即居住系爭土地，而上訴人自77年起繼承林松號
  之財產，繼承使用居住系爭土地迄今，已逾竊佔罪追訴權10年
  時效一節，有上開不起訴處分書在卷可憑（見原審卷第31頁至
  第32頁）。惟陳慎德等5 人僅證述該署檢察官於94年12月20日
  至系爭土地履勘時所拍攝現況建物係光復後才有，其等僅知光
  復時林松號蓋有豬舍，與現況不同等語（見該署94年偵字第26
  204 號偵查卷第81頁），另依陳慎德等5 人出具之切結證明書
  則係表示林松號於系爭土地上有與其自有之土地併為耕作，且
  將系爭土地部分供田畦間通路使用，上訴人之家族已在該處生
  活近50餘年，及長期居住於門牌高雄市○○區○○里○○○街
  20巷11號之土地上，又該土地上本無建物，只有無門牌之農舍
  ，做為農耕農牧之用等語（見同上卷第63頁、第68頁至第72頁
  、原審卷第27頁至第29頁），再者，臺灣省自來水股份有限公
  司第七區管理處高雄服務所函文亦為非坐落系爭土地之系爭房
  屋於49年6 月18日裝置自來水，均如上述，顯無何可據以證明
  上訴人及其父林松號自35年間起就在系爭土地居住至今，如此
  自難遽認臺灣高雄地方法院檢察署94年度偵字第26204 號不起
  訴處分書，即為前開「使用國有土地之證明文件」。況且，上
  述不起訴處分書係就上訴人對系爭土地有無竊佔犯行予以認定
  ，最終復以上訴人自77年起占用系爭土地迄87年止，已逾追訴
  時效而為不起訴，該不起訴處分之效力自僅為上訴人對系爭土
  地之竊佔犯行之認定，而不得視同法院判決，即無從據以認定
  上訴人占有系爭土地之時間自35年間開始。抑且，上開不起訴
  處分書所恃證據均無可證明上訴人及其父林松號自35年間起就
  在系爭土地居住至今，亦應認該不起訴處分書不足證明其自35
  年間起就國有系爭土地即有供建築、居住使用至今之事實。
3.證人蔡永男、陳慎德業曾於95年1 月13日前往臺灣高雄地方法
  院檢察署證述所知情節，及於94年4 月8 日出具切結證明書詳
  細表明林松號使用系爭土地始末，均為上述，因蔡永南為20年
  10月26日生、陳慎德為21年12月4 日，現年均已近80歲，其等
  既已於94年、95年就所知證述及出具切結書，顯無再於多年後
  重覆訊問之必要。另證人陳建宏（49年10月28日生）則係於58
  年11月5 日隨同父親陳文彬等全家，自本市前金區○○○路89
  號遷入本市新興區泰明里8 鄰竹圍二巷35號，嗣於66年8 月1
  日整編為同區○○里○○○街20巷11號，即系爭房屋一節，有
  其戶籍謄本在卷可稽（見原審卷第11頁），足認陳建宏之家人
  係自58年11月5 日始設戶籍於系爭房屋。陳建宏固提出陳述書
  表示其父陳文彬自51年即向林松號借住系爭房屋至80年遷離止
  ，其間為入學所需，才於58年遷入戶籍，而80年間所返還之系
  爭房屋與系爭土地上之房屋相同等語（見本院卷第78頁）。惟
  陳建宏為49年10月28日生，於51年間僅為2 歲幼兒，竟可得知
  已與父親遷住系爭房屋，顯與常情不符。況且，縱其所述自51
  年起借用系爭房屋迄80年止，所使用之範圍包含系爭土地上之
  房屋，亦僅得證明上訴人及林松號自51年起在系爭土地上有建
  築之事實，而無從認定係自35年12月31日起即在系爭土地上建
  築。是以，本院認亦無傳訊證人陳建宏之必要。
4.臺灣電力股份有限公司高雄區營業處100 年1 月19日D 高雄字
  第10001003741 號函固記載系爭房屋曾於22年4 月裝表供電等
  語（見本院卷第133 頁），惟系爭房屋並非坐落系爭土地，且
  於49年前僅為豬舍，已為上述。則上開函文顯無從認定林松號
  於35年12月31日以前已在系爭土地建築或居住。
5.因上訴人提出之有關證明文件，均不能證明有符合國有財產法
  第52條之2 所規定得申購系爭土地之資格，則依首揭說明，被
  上訴人即無可就系爭國有土地之申請讓售案予以裁量是否准許
  之權限，更無需至現場審認上訴人是否為實際直接使用人。又
  上訴人既不得申購系爭土地，被上訴人拒絕上訴人之申請，乃
  係依國有財產法第52條之2 、辦理國有財產法第52條之2 讓售
  案件注意事項，及辦理國有財產法第52條之2 讓售案件補充規
  定所為，即無違反民法第184 條第1 項後段或同條第2 項、同
  法第148 條之規定。是以上訴人上開主張，並不足採。
6.另上訴人就被上訴人對已符合國有財產法第52條之2 申購資格
  者有無裁量權之論述各節，及所提出被上訴人同意第三人對鄰
  近國有土地申購之相關書證，亦因上訴人不符合國有財產法第
  52條之2 申購資格，而無庸予以審酌，併此敘明。
九綜上所述，上訴人主張本於依國有財產法第52條之2 規定，請
  求被上訴人應就上訴人申請讓售高雄市○○區○○段一小段99
  2-3 、992-6 、992-8 、992-9 、992-10、992-11地號土地共
  141 平方公尺之所有權要約為承諾，並依法按第1 次公告現值
  即每平方公尺3414.6元計價，為無理由，不應准許。原審為上
  訴人敗訴之判決，理由雖有不同，惟結論尚無二致。上訴意旨
  指摘原判決不當，求予廢棄改判，為無理由，應予駁回。
十據上論結，本件上訴為無理由，依民事訴訟法第449 條第2 項
  、第78條，判決如主文。
中    華    民    國   100    年    2     月    9     日
                            民事第四庭
                                審判長法官  蔡文貴
                                法      官  李昭彥
                                法      官  謝靜雯
以上正本證明與原本無異。
本件不得上訴。
中    華    民    國    100   年    2     月    9     日
                                書  記  官  楊茱宜